【裁判字號】    98,簡抗,19
【裁判日期】    980930
【裁判案由】    給付簽帳卡消費款
【裁判全文】
臺灣臺中地方法院民事裁定  98年度簡抗字第19號
抗  告  人  乙○○
代  理  人  甲○○
相  對  人  荷商荷蘭銀行股份有限公司台北分公司
法定代理人  丙○○
上當事人間請求給付簽帳卡消費款事件，抗告人對於中華民國98
年9月1日本院台中簡易庭98年度中簡字第2357號裁定提起抗告，
本院裁定如左：
    主      文
原裁定廢棄。
    理      由
一、按抗告法院認抗告為有理由者，應廢棄或變更原裁定，民事
    訴訟法第492條前段定有明文。此項規定，依同法第436條之
    1第3項規定，於簡易訴訟程序事件之抗告程序準用之。
二、本件抗告意旨略以：抗告人原本就罹有精神疾病，並於本件
    信用卡發卡前即已告知相對人，故雙方所簽訂之信用卡約定
    條款不算生效，相對人應自行負責。乃原法院竟認兩造已合
    意以台灣台北地方法院（下稱台北地院）為第一審管轄法院
    ，而裁定將本件訴訟移送該法院，實有未當，爰依法提起抗
    告，請求廢棄原裁定等語。
三、按當事人關於由一定法律關係而生之訴訟得以合意定第一審
    管轄法院，民事訴訟法第24條第1項固定有明文。然同法第
    28條第2項前段明定：第24條之合意管轄，如當事人之一造
    為法人或商人，依其預定用於同類契約之條款而成立，按其
    情形顯失公平者，他造於為本案之言詞辯論前，得聲請移送
    於其管轄法院。蓋當事人之一造如為法人或商人，以其預定
    用於同類契約之合意管轄條款與非法人或商人之他造訂立契
    約者，締約之他造就此條款多無磋商變更之餘地，為防止合
    意管轄條款之濫用，保障經濟弱勢當事人之權益，防止合意
    管轄條款之濫用，特明定如按其情形顯失公平者，他造當事
    人於為本案之言詞辯論前，得聲請法院將該訴訟移送於其原
    來之法定管轄法院，此觀諸該條項規定之立法意旨甚明。準
    此可知，如有法人或商人預先印就摻雜合意管轄條款之契約
    條文，而有顯失公平情形，雖不認其無效，但賦予他造當事
    人得於本案言詞辯論前，為「顯失公平」之抗辯，聲請移送
    於其管轄法院。經查：
（一）觀之原審卷附兩造所簽訂之「禮享金」∕「靈用金」約定
      條款及信用卡約定條款之型式與內容，足見該等契約條款
      係相對人為與不特定之多數相對人訂約之用，而單方預先
      就契約內容擬定該等交易條款，並於締結契約時，以該等
      交易條款為內容與抗告人訂立契約，故堪認兩造間所締結
      之本件信用卡契約為定型化契約。
（二）次查，兩造於信用卡約定條款第25條固約定：「因本契約
      涉訟時，除法律所規定之法院有管轄權外，持卡人並同意
      以台灣台北地方法院為第一審管轄法院．．．．．．」，
      且相對人並據此約定於本案行言詞辯論前具狀聲請原審將
      本事件移送於其合意管轄法院即台北地院。然抗告人之住
      所地在台中，如強要其遠赴台北地院應訴，舟車勞頓，勢
      必花費更多時間、勞力及費用，對抗告人實行訴訟極不便
      利，且可能使抗告人疲於奔命，致被迫放棄利用訴訟制度
      以維護自己之權益，對抗告人顯有不公平之情形，故揆之
      前揭規定及說明，抗告人自得於本件訴訟之本案言詞辯論
      前，聲請移送於其管轄法院。玆抗告人於原審所定民國98
      年8月25日之言詞辯論期日，既委由訴訟代理人到場陳明
      無暇而不願至台北開庭等語（見原審卷第27頁），可認其
      已於本案言詞辯論前行使民事訴訟法第28條第2項前段所
      定之抗辯權，表明本院就本件訴訟有管轄權，而應由本院
      續行審理之意。因此，即使抗告人主張其原即罹有精神疾
      病，其與相對人所簽訂之信用卡條款不能謂為有效。惟姑
      不論兩造所簽立之信用卡契約是否有效，縱認本件信用卡
      契約確已合法生效，考諸民事訴訟法第28條第2項之立法
      意旨，亦應認抗告人已行使上開合意管轄條款顯失公平之
      抗辯，而可推認抗告人已聲請由本院管轄，是本院就本件
      訴訟依法自有管轄權。
四、綜上所述，本院就本件事件既有管轄權，則原審法院認本件
    應由台北地院管轄，並裁定移送該法院，自有未洽。抗告意
    旨指摘原裁定不當，求予廢棄，為有理由，自應由本院將原
    裁定予以廢棄，以符法制。
五、據上論結，本件抗告為有理由，依民事訴訟法第436條之1第
    3 項，第492條前段，裁定如主文。
中    華    民    國    98    年    9     月    30    日
                  民事第二庭  審判長法官  王  銘
                              法      官  周靜秀
                              法      官  吳美蒼
正本係照原本作成。
不得再抗告。
中    華    民    國    98    年    9     月    30    日
                                書記官


司法院資訊處製作；財團法人民間司法改革基金會備份。
